【裁判字號】    98,上易,158
【裁判日期】    980413
【裁判案由】    竊盜等
【裁判全文】
臺灣高等法院臺南分院刑事判決         98年度上易字第158號
上  訴  人
即  被  告  丁  ○
                    現另案於臺灣台南監獄臺南分監執行
上列上訴人因竊盜等案件，不服臺灣台南地方法院九十七年度易
字第一一四六號中華民國九十七年十二月三十一日第一審判決（
起訴案號：臺灣台南地方法院檢察署九十七年度偵字第七八四六
號），提起上訴，本院判決如下：
    主      文
原判決撤銷。
丁○無罪。
    理      由
甲、程序方面：
一、按被告以外之人於偵查中向檢察官所為之陳述，除顯有不可
    信之情況者外，得為證據，刑事訴訟法第一百五十九條之一
    第二項定有明文。經查：証人丙○○、乙○○二人於檢察官
    偵查中具結後所為之陳述，因檢察官原則上均能遵守法律規
    定，不致違法取供，足見証人丙○○、乙○○二人於檢察官
    偵查中具結後所為之陳述，應無顯有不可信之情況，是揆諸
    前開規定，証人丙○○、乙○○二人於偵查中經具結後向檢
    察官所為之陳述，自得為証據。
二、次按被告以外之人於審判外之陳述，雖不符前四條之規定，
    而經當事人於審判程序同意作為證據，法院審酌該言詞陳述
    或書面陳述作成時之情況，認為適當者，亦得為證據，刑事
    訴訟法第一百五十九條之五第一項亦定有明文。經查：本判
    決所援引之書面証據，業經被告及檢察官於本院審理時表示
    同意作為証據（見本院卷第二十七頁筆錄），是本院審酌上
    開書面作成之資料，均係依據當時之實際情況而製作，應無
    不當之人為因素所介入，其內容應具備合法可信之適當性保
    障，而具有真實性等作成時之一切情況，認為適當，爰將之
    列為証據。
三、又我國刑事訴訟法基於證據裁判主義及證據能力之規定，得
    以作為認定犯罪事實之依據，以有證據能力之證據為限，惟
    於審判期日證人所為陳述與審判外之陳述相異時，可提出該
    證人先前所為自我矛盾之陳述，用來減低其在審判時證言之
    證明力，此種作為彈劾證據使用之傳聞證據，因非用於認定
    犯罪事實之基礎，不受傳聞法則之拘束。因此，被告以外之
    人於審判外之言詞或書面陳述，雖不得以之直接作為認定犯
    罪事實與否之證據，但非不得以之作為彈劾證據，用來爭執
    或減損被告、證人或鑑定人陳述之證明力（最高法院九十七
    年台上字第四八三號判決、九十七年台上字第六七號判決及
    九十六年台上字第七三六八號判決意旨參照）。是本件証人
    丙○○、乙○○二人於警詢中之供述，雖屬被告以外之人在
    審判外之陳述，原則上固不得以之直接作為認定犯罪事實與
    否之証據，但於本件因非用於認定犯罪事實之基礎，自得作
    為彈劾證據，併此敘明。
乙、實體方面：
一、公訴意旨略以：被告丁○意圖為自己不法之所有，於民國九
    十七年三月二十七日下午，未經丙○○、乙○○之同意，無
    故侵入渠等位於臺南市○區○○路二五四巷三十四之二號三
    樓之租屋處，趁無人在家之際，四處搜尋翻動欲竊取財物。
    嗣於同日下午三時三十分許，丙○○自學校返回住處發現丁
    ○正於屋內，丁○見狀於未竊得財物之下逕行離去，因認被
    告丁○涉犯刑法第三百零六條（漏引第一項）之無故侵入住
    宅罪及第三百二十條第三項、第一項之竊盜未遂罪。
二、按犯罪事實應依證據認定之，無證據不得認定犯罪事實，刑
    事訴訟法第一百五十四條第二項定有明文；又認定不利於被
    告之事實，須依積極証據，苟積極証據不足為被告事實之認
    定時，即應為有利被告之認定，更不必有何有利之証據，另
    認定犯罪事實，所憑之證據，雖不以直接證據為限，間接證
    據亦包括在內，然無論直接或間接證據，其為訴訟上之證明
    ，須於通常一般之人均不致於有所懷疑，而得確信其為真實
    之程度者，始得據為有罪之認定，最高法院亦分別著有三十
    年上字第八一六號判例及七十六年臺上字第四九八六號判例
    可資參照。再者，告訴人之告訴，係以使被告受刑事訴追為
    目的，是其陳述是否與事實相符，仍應調查其他證據，以增
    強或擔保告訴人陳述之證明力，而不得以其指訴為被告犯罪
    之唯一證據（最高法院八十年台上字第五三０五號判決、八
    十三年台上字第九八九號判決、八十四年台上字第五三六八
    號判決及八十七年台上字第二一七六號判決參照）。
三、本件公訴意旨認被告丁○涉犯上開無故侵入住宅及竊盜未遂
    等罪嫌，係以證人即被害人丙○○、乙○○二人之供述，並
    有現場照片等書証為主要依據，惟訊之被告丁○則堅決否認
    有何犯行，辯稱：伊並未竊取被害人之財物，亦未侵入被害
    人之住處，被害人丙○○所目睹之竊嫌並非伊及伊雖有竊盜
    前科，但不能因此即認定伊涉犯本案等語。茲查：
  １、証人即被害人丙○○於警偵訊中固指証被告確係進入伊宿
      舍，於走出宿舍時被伊碰見之人等語，惟為被告所否認，
      辯稱被害人丙○○所目睹之竊嫌並非伊等語，此外則無其
      他積極証據足資証明被害人丙○○之供述確與事實相符，
      是揆諸前開說明，自難僅憑被害人丙○○唯一之供述即遽
      認被告涉犯本件犯行。況被害人丙○○於警詢中供稱「我
      室友乙○○共損失acer筆記型電腦一台、桌上型電腦一台
      含19吋液晶螢幕一台、pantax數位相機一台，另室友甲○
      ○損失新台幣二千元」等語（見警詢卷第八頁筆錄），另
      証人即被害人乙○○於檢察官偵訊時亦証稱「（問：妳被
      偷何物？）答：液晶螢幕一台19吋、桌上型主機一台、筆
      記型電腦、數位相機一台」等語（見偵訊卷第十六頁及第
      十七頁筆錄），足見被害人失竊之物品，數量不少，體積
      亦非小，衡情竊賊於竊得上開物品之後，實不易將之藏放
      於身上或衣服內而為人所不知，惟被害人丙○○於警偵訊
      中則供稱「我沒有目擊該男子行竊之過程，但是該男子似
      將某物品藏在他的短Ｔ恤內」（以上見警詢卷第七頁筆錄
      ）、「（問：他走出去時有無拿東西在手上？）答：他當
      時穿Ｔ恤有把東西塞在腰部的Ｔ恤裡面遮住，所以我沒有
      看清楚是什麼東西」（見偵訊卷第十六頁筆錄）等語，足
      見依証人即被害人丙○○之供述，証人丙○○所目睹之竊
      賊既得將所竊取之物品藏置於Ｔ恤衣內而令証人丙○○無
      法看清為何物，該竊賊所竊取之物品之體積顯與被害人所
      失竊之物品之體積不同，則該竊賊是否即為竊取被害人上
      開財物之人，亦非無疑。是依上所述，証人即被害人丙○
      ○之供述仍有疑義，此外復無其他佐証足資証明其供述確
      與事實相符，其供述自不得資為被告論罪科刑之唯一依據
      。
  ２、另証人乙○○於警偵訊中業已供稱伊並未發現竊賊，係丙
      ○○發現後告訴伊的等語，足見証人乙○○並未目睹竊賊
      係何人，其供述僅足以証明其確有失竊上開財物而已，並
      不足以証明被告確係竊取其財物之人，是証人乙○○之供
      述自不足以資為被告不利之依據。
  ３、至卷附之現場照片八張及報案三聯單，經核僅足以証明被
      害人確有於上開地點失竊財物而已，並不足以証明被告確
      係竊取上開財物之人，是上開証據自不足以資為被告不利
      之依據。
四、是綜上所述，被告所辯應堪採信，本件公訴意旨據以起訴之
    証據顯不足資為被告有何竊盜未遂及無故侵入住宅等犯行之
    依據，此外復無其他積極証據足資証明被告確有此部分犯行
    ，是被告被訴此部分犯行尚屬不能証明，原審疏未詳查，因
    而予以論罪科刑，容有未洽，被告上訴意旨據以指摘原判決
    不當，為有理由，自應由本院將原判決予以撤銷，並另為無
    罪之諭知。
五、本件事証已明確，已無傳訊証人丙○○之必要，爰未依被告
    之聲請傳訊証人丙○○，併此敘明。
丙、據上論斷，應依刑事訴訟法第三百六十九條第一項前段、第
    三百六十四條、第三百零一條第一項，判決如主文。
本案經檢察官張太龍到庭執行職務。
中    華    民    國    98    年    4     月    13    日
                      台灣高等法院台南分院刑事第四庭
                                審判長法  官  吳志誠
                                      法  官  陳珍如
                                      法  官  羅心芳
以上正本證明與原本無異。
不得上訴。
                                      書記官  周美莉
中    華    民    國    98    年    4     月    13    日


司法院資訊處製作；財團法人民間司法改革基金會備份。
